最高法院刑事判決　　　　　　一○○年度台上字第五五三八號
上　訴　人　姚長綺
選任辯護人　張啟祥律師
上　訴　人　劉冠佑
上列上訴人等因違反毒品危害防制條例案件，不服台灣高等法院
高雄分院中華民國一○○年三月十日第二審更審判決（九十九年
度上更(一)字第二三○號，起訴案號：台灣高雄地方法院檢察署九
十六年度偵字第一九二四三、一九九○九、二一一六九、二二一
一四、二一五九八號），提起上訴，本院判決如下：
    主  文
上訴駁回。
    理  由
按刑事訴訟法第三百七十七條規定，上訴於第三審法院，非以判
決違背法令為理由，不得為之。是提起第三審上訴，應以原判決
違背法令為理由，係屬法定要件。如果上訴理由書狀並未依據卷
內訴訟資料，具體指摘原判決不適用何種法則或如何適用不當，
或所指摘原判決違法情事，顯與法律規定得為第三審上訴理由之
違法情形，不相適合時，均應認其上訴為違背法律上之程式，予
以駁回。本件原審經審理結果，認為上訴人劉冠佑、姚長綺二人
違反毒品危害防制條例之犯行，均罪證明確，因而撤銷第一審關
於上訴人等二人部分科刑之判決，經比較毒品危害防制條例之新
舊規定後，改判仍論處劉冠佑製造第二級毒品未遂罪刑，另論處
姚長綺幫助製造第二級毒品未遂罪刑，並就劉冠佑部分為相關從
刑之諭知，均已詳敘其調查、取捨證據之結果及憑以認定犯罪事
實之心證理由，且對上訴人等二人否認之供詞及其等所辯各語，
認非可採，予以論述。行政院海岸巡防署台南縣機動查緝隊（下
稱海巡署台南縣機動查緝隊）於民國九十六年七月三日十三時至
十五時三十分、同日十四時二十分至十七時二十分，先後至高雄
縣仁武鄉○○○路一五○七巷二八號劉冠佑租屋處及高雄縣鳥松
鄉○○村○○街一○九巷七號姚長綺租屋處搜索，其搜索扣押筆
錄雖記載係依刑事訴訟法第一百三十一條之一經受搜索人同意執
行搜索。然依該案承辦檢察官於上開搜索結束後之同年月六日所
具簽呈記載，本案係經檢察官指揮海巡署台南縣機動查緝隊及高
雄縣政府警察局偵辦，而於持法院搜索票在高雄縣仁武鄉○○路
○段九○號查獲梁瑞顯後，因有急迫情況，為免證據遭湮滅、隱
匿，乃指揮警方對上開二地點逕行搜索。而台灣高雄地方法院檢
察署並於同日據此備函向台灣高雄地方法院陳報，並經該院於同
年月十二日函覆對所檢送之逕行搜索報告書，准予備查。則原判
決依憑上開卷證，就警方搜索上開二租屋處，如何係具有情況急
迫之逕行搜索要件，已加說明其理由，其以上開二逕行搜索符合
刑事訴訟法第一百三十一條第二項、第三項規定，乃認其因之扣
押之物係合法搜索而來，均有證據能力，要無判決理由不備及不
適用法則之違法。又原判決關於劉冠佑製造第二級毒品未遂犯行
，除引用證人即原審共同被告梁瑞顯、王傑仁警詢之陳述外，並
依憑渠二人與姚長綺分別於偵查、第一審審理時之供證，資為該
部分犯罪論據之一。則原判決關於梁瑞顯、王傑仁二人警詢之審
判外陳述，如何例外具備證據能力之論敘，縱未臻完備，然除去
該部分，就劉冠佑本件犯罪事實既應為相同之認定，於其科刑判
決之結果，不生影響，要不能因之指原判決為違法。而內政部警
政署刑事警察局檢送台灣高等法院檢察署九十六年三月六日毒品
獎金審議小組會議決議之「毒品製造工廠認定標準」中關於毒品
製造階段、流程及所需設備，僅係就毒品製造流程及所需設備作
概要性之說明，至製造毒品個案所實際使用，屬較次要、周邊之
設備、工具，或有替代、補充等情形，而有出入，不無可能，是
要不能以該認定標準中所未記載之物品，即認其非供製造毒品所
使用。扣案如原判決附表一編號1至13、15、17、附表二編號4至
6、7（指桶內無白色粉末或殘渣之該一桶）、8至29、附表三編
號2、3、6至10、12、13、15至23所示之物，分別係在劉冠佑製
造甲基安非他命工廠所在之高雄縣仁武鄉○○路○段九○號、高
雄縣仁武鄉○○○路一五○七巷二八號及高雄縣鳥松鄉○○街一
○九巷七號所查獲，且均係劉冠佑所有，而在上述查扣物品既未
檢驗出製造甲基安非他命之原料反應，原判決以其係屬劉冠佑製
造甲基安非他命預備所用之物，而依刑法第三十八條第一項第二
款規定諭知沒收，於法尚無不合，亦無理由不備之違誤。又證人
之供述前後不符時，究竟何者為可採，事實審法院仍得依證據法
則，予以斟酌，作合理之比較，定其取捨，非謂一有不符或矛盾
，即應認其全部均為不可採信。又同一證人前後供述證據彼此不
相容者，則採信同一證人之部分證言，乃法院取捨證據法理之當
然結果，雖未說明捨棄他部分證言之理由，倘不影響相關犯罪事
實之認定，而於判決本旨並無任何影響時，此判決不備理由之單
純訴訟程序瑕疵，依法自不得執為第三審上訴理由。原判決係依
憑梁瑞顯、王傑仁警詢、偵查及第一審審理之供述等卷證資料，
本於推理之作用予以綜合判斷，認與事實相符，乃執之為論罪基
礎，並非僅憑梁瑞顯之單一陳述為認定劉冠佑犯行之唯一證據。
梁瑞顯雖於原審此次更審審理時翻異前供，改稱係其幕後老闆綽
號「老董」者要其去購買化學藥品，八德西路及育英街二處租屋
之鑰匙係「老董」交伊各云云，然原審本於事實審採證職權之行
使，既採梁瑞顯先前警詢、偵查及第一審之供述，自係將梁瑞顯
於原審上開翻異之陳述，摒棄不採。原判決對此縱未特加說明，
而不無微瑕，但於科刑判決之本旨既不生影響，要難認其係適法
之第三審上訴理由。且梁瑞顯於第一審審理時，已經以證人身分
具結供證，並經上訴人等二人及其等選任辯護人行交互詰問，劉
冠佑與其選任辯護人於原審既未陳明有何再行為對質詰問必要，
要不能以原審未再對之行交互詰問，指原判決有證據調查職責未
盡之違失。是上訴人等二人之上訴意旨分別以上情指原判決違背
法令，核與法律規定得為第三審上訴理由之違法情形不相適合。
而渠等其餘上訴意旨，或係就屬原審採證認事職權之行使及原判
決已說明事項，徒憑己見，任意指摘，或仍為單純事實之爭執，
均不能認係適法之第三審上訴理由。依上揭說明，上訴人等二人
之上訴均顯屬違背法律上之程式，俱應予駁回。
據上論結，應依刑事訴訟法第三百九十五條前段，判決如主文。
中    華    民    國  一○○  年    十    月    六    日
                      最高法院刑事第八庭
                          審判長法官  黃  一  鑫  
                                法官  張  春  福  
                                法官  林  勤  純  
                                法官  李  錦  樑  
                                法官  宋  明  中  
本件正本證明與原本無異
                                      書  記  官  
中    華    民    國  一○○  年    十    月   十三   日
                                                     m